臺灣高雄地方法院刑事判決　　　　　　　 96年度易字第877號
公　訴　人　臺灣高雄地方法院檢察署檢察官
被　　　告　乙○○
　　　　　　　　　　（現因另案於臺灣高雄監獄執行中）
上列被告因侵占案件，經檢察官提起公訴（95年度偵緝字第3350
號），被告於本院準備程序中為有罪之陳述，經合議庭裁定由受
命法官依簡式審判程序獨任審理，本院判決如下：
    主  文
乙○○犯侵占罪，處有期徒刑捌月。
    事  實
一、乙○○於民國86年間，藉由向航空公司機票代理商批發大量
    機票，而取得價格較低之機票後，再轉售漢泰旅行社有限公
    司（下稱漢泰旅行社）之方式，賺取差價牟利。而漢泰旅行
    社於收購乙○○交付之機票後，復轉售予海軍總司令部政戰
    部福利中心（下稱海軍福利中心）。嗣於86年6 月間，因市
    場機票價格下跌，以致乙○○於同年5 月間售予漢泰旅行社
    ，再轉售海軍福利中心之機票1277張，價值共新臺幣（下同
    ）1,512,071 元，因上開86年5 月間供票價格已高於同年6
    月份之市價，海軍福利中心乃與漢泰旅行社商議，由漢泰旅
    行社按上開供票價格收回未賣出之機票，惟遭漢泰旅行社所
    拒絕。海軍福利中心遂委請乙○○，辦理退票事宜，詎乙○
    ○因生意受有虧損，竟意圖為自己不法所有，以變易持有為
    所有之意思，於收受上開未賣出機票1277張後予以侵占入已
    ，將上開機票全數轉賣後得款貼用。
二、案經海軍福利中心訴由臺灣高雄地方法院檢察署檢察官偵查
    起訴。
    理  由
一、按本案被告乙○○所犯係死刑、無期徒刑、最輕本刑為3 年
    以上有期徒刑以外之罪，其於準備程序就前揭被訴事實為有
    罪之陳述，經受命法官告知簡式審判程序之旨，並聽取其與
    公訴人之意見後，本院認無不得或不宜改依簡式審判程序進
    行之情形，爰依刑事訴訟法第273 條之1 第1 項規定，裁定
    本件由受命法官獨任進行簡式審判程序，合先敘明。
二、上揭事實，業據被告於本院審理時坦承不諱，核與證人即告
    訴人海軍福利中心組長謝昭明於偵查中證述該福利中心委請
    被告退票而遭其侵占之情節（88年度偵緝字第76號卷第7-10
    頁、95年度偵緝字第3350號卷第46-48 頁）、證人即漢泰旅
    行社職員黃秀文於偵查中證述其旅行社向被告買機票再轉賣
    予告訴人暨本件退票原因及經過等情節（88年度偵緝字第76
    號卷第7-9 頁、89年8 月31日偵訊筆錄、95年度偵緝字第
    3350號卷第32-33 頁）大致相符，並有「海軍總部政戰部福
    利中心代購國內機票協議書」、漢泰旅行社收取退票簽據、
    被告書立之切結書（87年度偵字24814 號卷第4-7 頁）、漢
    泰旅行社有限公司基本資料查詢單（95年度偵緝字第3350號
    卷第29頁）各1 紙附卷可稽，足認被告上開自白與事實相符
    ，自堪採為本件論罪科刑之依據。本案被告犯罪事證明確，
    其犯行洵堪認定，應依法論科。
三、按被告行為後，如附表所示之相關法律均業經變更，並俱自
    95年7 月1 日施行，玆經整體比較結果，裁判時法並未較為
    有利，從而依刑法第2 條第1 項規定，自應適用各該行為時
    法，亦即修正前法至明。
四、核被告所為，係犯修正前刑法第335 條第1 項之普通侵占罪
    。爰審酌被告因一時為己私用，不計後果，侵占告訴人為委
    託被告退票，而交付其以1,512,071 元所購得之機票1277張
    ，行為確有不當，惟念其犯後尚能坦承犯行，犯後態度尚可
    ，並衡其犯罪動機、目的、手段、所生之損害及迄未償還告
    訴人損失款項等一切情狀，量處如主文所示之刑，以示儆懲
    。
據上論斷，應依刑事訴訟法第273 條之1 第1 項、第284 條之1
、第299 條第1 項前段，刑法第2 條第1 項前段，修正前刑法第
335 條第1 項，罰金罰鍰提高標準條例第1 條前段，判決如主文
。
本案經檢察官甲○○到庭執行職務。
中　　華　　民　　國　　96　　年　　4 　　月　　13　　日
                  刑事第十六庭  法　官  蔣志宗
以上正本證明與原本無異。
如不服本判決，應於判決送達後10日內，向本院提出上訴狀。
中　　華　　民　　國　　96　　年　　4 　　月　　13　　日
                                書記官  洪育祺
┌───────────────────────────────────────────────┐
│附表                                                                                          │
├──────┬─────────────┬─────────────┬───────┬────┤
│相關變更條文│行為時法（下稱舊法）之內容│裁判時法（下稱新法）之內容│比  較  理  由│備    註│
├──────┼─────────────┼─────────────┼───────┼────┤
│【罰金刑貨幣│依法律應處罰金、罰鍰者，就│中華民國94年1 月7 日法修正│刑法之貨幣單位│經依現行│
│單位之變更】│其原定數額得提高為2 倍至10│施行後，刑法分則編所定罰金│由「元（指銀元│法規所定│
│罰金罰鍰提高│倍（刑法乃係定明10倍）。第│之貨幣單位為新臺幣。94年1 │）」變更為「新│貨幣單位│
│標準條例第1 │1 條所定得提高倍數之規定，│月7 日刑法修正時，刑法分則│臺幣」，且刑法│折算新臺│
│條前段、第5 │於本條例修正後制定之法律，│編未修正之條文定有罰金者，│分則之罰金數額│幣條例第│
│條→刑法施行│不適用之；本條例修正前公布│自94年1 月7 日刑法修正施行│，亦視該分則先│2 條之規│
│法第1 之1 條│之法律，於本條例修正後修正│後，就其所定數額提高為30倍│前曾修正與否，│定折算後│
│第1 項、第2 │其罰金罰鍰數額或法律經全部│。但72年6 月26日至94年1 月│而分別提高3 或│等值，是│
│項          │修正而其罰金罰鍰數額未予變│7 日新增或修正之條文，就其│30倍。        │新法並未│
│            │更者，亦同。              │所定數額提高為3 倍。      │              │較有利。│
├──────┼─────────────┼─────────────┼───────┼────┤
│【罰金刑最低│罰金：（銀元）1 元以上。有│罰金：新臺幣1000元以上，以│罰金刑之最低度│舊法均較│
│度刑之變更與│期徒刑加減者，其最高度及最│百元計算。有期徒刑或罰金加│刑，由銀元10元│為有利。│
│加、減】刑法│低度同加減之。拘役或罰金加│減者，其最高度及最低度同加│（亦經提高）即│        │
│第33條第5 款│減者，僅加減其最高度。    │減之。拘役加減者，僅加減其│新臺幣30元，提│        │
│、第67條、第│                          │最高度。                  │高為新臺幣1000│        │
│68條        │                          │                          │元；且加（減）│        │
│            │                          │                          │之最低數額，亦│        │
│            │                          │                          │由銀元1 元即新│        │
│            │                          │                          │臺幣3 元，提高│        │
│            │                          │                          │成為新臺幣100 │        │
│            │                          │                          │元；又罰金刑之│        │
│            │                          │                          │最低度刑亦同加│        │
│            │                          │                          │（減）之。    │        │
╠══════╪═════════════╧═════════════╧═══════╧════╣
║整體比較結果│舊法罰金刑下限較低，是舊法較為有利。                                            ║
╚══════╧════════════════════════════════════════╝
附錄本案所犯法條：
《刑法第335 條第1 項》
意圖為自己或第三人不法之所有，而侵占自己持有他人之物者，
處5 年以下有期徒刑、拘役或科或併科1000元以下罰金。
